【裁判字號】    95,訴,822
【裁判日期】    950731
【裁判案由】    毒品危害防制條例
【裁判全文】
臺灣臺北地方法院刑事判決               95年度訴字第822號
公  訴  人  臺灣臺北地方法院檢察署檢察官
被      告  甲○○
                    （現因另案在臺灣臺北監獄執行中）
上列被告因違反毒品危害防制條例案件，經檢察官提起公訴（95
年度毒偵字第833號），本院判決如下：
    主  文
甲○○施用第一級毒品，累犯，處有期徒刑壹年；又施用第二級
毒品，累犯，處有期徒刑陸月，扣案之塑膠夾鏈袋壹個沒收，該
塑膠夾鏈袋內含有第二級毒品甲基安非他命成分之白色結晶體（
淨重零點貳捌伍玖公克，取樣零點零貳玖貳公克鑑驗用罄，驗餘
淨重零點貳伍陸柒公克）沒收銷燬。應執行有期徒刑壹年肆月，
扣案之塑膠夾鏈袋壹個沒收，該塑膠夾鏈袋內含有第二級毒品甲
基安非他命成分之白色結晶體（淨重零點貳捌伍玖公克，取樣零
點零貳玖貳公克鑑驗用罄，驗餘淨重零點貳伍陸柒公克）沒收銷
燬。
    事  實
一、余定遠前有違反麻醉藥品管理條例、槍砲彈藥刀械管制條例
    案件之前科，於民國91年間因施用毒品案件，經本院於91年
    6月28日以91年度毒聲字第1281號裁定送觀察、勒戒，並自
    同日起送臺灣臺北看守所附設勒戒處所，因認無繼續施用毒
    品之傾向，於91年7月12日執行完畢釋放，並經檢察官於91
    年7月15日以91年度毒偵字第1201號為不起訴處分確定；92
    年間再因施用毒品案件，經本院於92年4月22日以92年度毒
    聲字第792號裁定送觀察、勒戒，因有繼續施用毒品之傾向
    ，再經本院於92年6月27日以92年度毒聲字第1225號裁定施
    以強制戒治，其後因法律修正，而提前於92年9月9日釋放，
    同案經本院於92年7月30日以92年度易字第1454號判處有期
    徒刑四月確定；於93年間又因施用第一級毒品案件，經本院
    於93年2月13日以93年度訴字第6號判處有期徒刑七月，並由
    臺灣高等法院於93年4月13日以93年度上訴字第643號駁回上
    訴確定，甫於94年2月3日因縮短刑期執行完畢。又因施用第
    一級毒品海洛因及第二級毒品，經本院於94年12月22日以94
    年度訴字第1077號分別判處有期徒刑九月、五月，並定應執
    行刑為有期徒刑一年，嗣於95年1月16日確定。詎猶不知悔
    改，復基於施用第一級毒品甲基安非他命及第二級毒品海洛
    因之犯意，自上開判決確定後某日起至95年3月11日上午10
    時許（起訴書誤載為10時10分許），在台北市○○區○○路
    3段232巷15號住處廁所等處，以將少許海洛因摻入香煙內，
    以打火機點燃抽煙之方式，施用第一級毒品海洛因多次，並
    將少許甲基安非他命置於鋁箔紙上，以打火機（未扣案）燒
    烤加熱，吸食所生煙氣之方式，施用第二級毒品安非他命，
    約每週施用、一二次。嗣於95年3月11日上午10時10分許，
    行經在台北市○○區○○路4段28號前，因形跡可疑，受警
    盤查時，當場查扣其所有供己施用以塑膠夾鏈袋所盛裝內含
    第二級毒品甲基安非他命成分之白色結晶體一包（0.2859公
    克，取樣0.0292公克鑑驗用罄，驗餘淨重0.2567公克），並
    採集其尿液檢體（編號：10736）送請台灣檢驗科技股份有
    限公司檢驗，因認同時呈鴉片類（嗎啡、可待因）及安非他
    命類（甲基安非他命）藥物之陽性反應，而查悉上情。
二、案經臺北市政府警察局文山第一分局報請臺灣臺北地方法院
    檢察署檢察官偵查起訴。
    理  由
一、上揭事實，業據被告甲○○於本院審理中自白不諱（見本院
    95年度訴字第822號刑事卷附95年7月26日準備程序筆錄第2
    頁、同日審判筆錄第2頁）。被告為警持有上開疑似毒品之
    白色結晶體後，經於95年3月11日深夜採集其尿液檢體（編
    號：10736）送請台灣檢驗科技股份有限公司檢驗，因認同
    時呈鴉片類（嗎啡、可待因）及安非他命類（甲基安非他命
    ）藥物之陽性反應，有台北市政府警察局文山第一分局偵辦
    甲○○涉嫌毒品案件尿液對照表、台灣檢驗科技股份有限公
    司出具之濫用藥物尿液檢驗報告（見95年度毒偵字第883 號
    偵查卷第9、44頁）在卷可稽。按目前常用之尿液安非他命
    或嗎啡篩檢方式，包括酵素免疫分析法（EIA）、薄層色層
    分析法（TLC）及放射免疫分析法（RIA）。文獻報告中，確
    實有藥物或食物因交叉反應，可在尿液測試中產生偽陽性之
    安非他命或嗎啡反應。但利用精密的儀器分析，將可排除偽
    陽性之可能，而得到正確的答案。在良好的操作條件下，以
    氣相層析質譜儀作藥物及其代謝產物之定性及定量分析檢驗
    ，幾乎不會有偽陽性反應產生，亦即如尿液中未含有煙毒之
    反應者，即不可能產生因藥物所引起之偽陽性反應（行政院
    國軍退除役官兵輔導委員會榮民總醫院以83年4月7日（83）
    北總內字第03059號函、行政院衛生署藥物管制藥品管理局
    92年6月20日管檢字第0920004713號函參照）。本件被告之
    尿液檢體，係經鑑定單位以EIA初步檢驗，並利用氣相層析
    質譜儀（GC/MS）為確認檢驗，顯可排除被告因服用藥物導
    致尿液測試呈偽陽性反應之可能。足認被告自白於上開時間
    ，施用第一級毒品海洛因及第二級毒品甲基安非他命乙節，
    確與事實相符，堪以採認。此外，扣案以塑膠夾鏈袋盛裝之
    白色結晶體一包，經本院依職權囑託憲兵司令部刑事鑑識中
    心以電子天秤法、氣相層析質譜分析法檢驗結果，檢出甲基
    安非他命成分（淨重0.2859公克，取樣0.0292公克鑑驗用罄
    ，驗餘淨重0.2567公克），有本院卷附憲兵司令部刑事鑑識
    中心鑑驗通知書（95年6月23日《95》安鑑字第01029號）一
    張可佐。
二、被告前於91年間因施用毒品案件，經本院於91年6月28日以
    91年度毒聲字第1281號裁定送觀察、勒戒，並自同日起送臺
    灣臺北看守所附設勒戒處所，因認無繼續施用毒品之傾向，
    於91年7月12日執行完畢釋放，並經檢察官於91年7月15日以
    91年度毒偵字第1201號為不起訴處分確定，有臺灣高等法院
    被告前案紀錄表（內含入出監資料）可考。被告於觀察勒戒
    執行完畢釋放後，五年內再犯本件毒品危害防制條例第10條
    之罪，事證明確，應予依法論科。
三、核被告所為，係犯毒品危害防制條例第10條第1項之施用第
    一級毒品罪及同條例第10條第2項之施用第二級毒品罪。被
    告因施用而持有海洛因、甲基安非他命之低度行為，為施用
    之不罰前行為，不另論罪。被告上開施用海洛因及甲基安非
    他命之行為，雖有多次，然按毒品危害防制條例第10條之施
    用毒品罪，具有成癮之病患人格特質，構成要件本質上含有
    「習慣性」反覆為同一施用行為之意涵（學理上稱為「集合
    犯」），本件被告多次施用第一級毒品及第二級毒品之犯行
    ，應各論以包括的一罪，而不再以連續犯或數罪併罰方式處
    斷。起訴書認上開犯罪應各論以連續犯，容有未洽。被告前
    因施用毒品案件，經本院於92年7月30日以92年度易字第145
    4號判處有期徒刑四月確定；於93年間又因施用第一級毒品
    案件，經本院於93年2月13日以93年度訴字第6號判處有期徒
    刑七月，並由臺灣高等法院於93年4月13日以93年度上訴字
    第643號駁回上訴確定，甫於94年2月3日因縮短刑期執行完
    畢，有前開臺灣高等法院被告全國前案紀錄表（內含入出監
    資料）可考。被告行為後，刑法有關累犯之規定，業於94年
    1月7日修正刪除，並於95年7月1日施行，惟被告受有期徒刑
    之執行完畢後，五年內再故意犯本件有期徒刑以上之罪，不
    論依修正前之刑法第47條或修正後之刑法第47條第1項之規
    定，均構成累犯，對被告並無有利或不利之情形，依修正後
    刑法第2條第1項前段之規定，本院應依修正前刑法第47條規
    定就上開二罪各論以累犯，並均加重其刑。被告所犯上開二
    罪，罪名不同，行為互殊，應予分論併罰。審酌被告前因施
    用毒品，經法院裁定送執行觀察勒戒、強制戒治，並判處徒
    刑之後，均仍無法戒除毒癮，足見戒毒意志薄弱，施用毒品
    雖係身心健康之自戕行為，具有病患性人格之特質，然現今
    已無觀察勒戒或強制戒治之機制，自有藉由自由刑之身體拘
    束，強制其脫離毒害之必要，暨被告智識程度、生活情狀等
    一切情狀，分別量處如主文所示之刑（公訴人對於施用第一
    級毒品部分，求處有期徒刑一年六月；就施用第二級毒品部
    分，求處有期徒刑十月，均稍嫌過重，附此敘明）。被告行
    為後，刑法有關數罪併罰之規定業已修正，並自95年7月1日
    起施行，其中刑法第51條第5款規定由「宣告多數有期徒刑
    者，於各刑中之最長期以上，各刑合併之刑期以下，定其刑
    期。但不得逾二十年」，修正為「宣告多數有期徒刑者，於
    各刑中之最長期以上，各刑合併之刑期以下，定其刑期。但
    不得逾三十年」，新舊法比較結果，以舊法有利於行為人，
    依修正後刑法第2條第1項前段之規定，本件應適用修正前刑
    法第51條第5款規定，定其應執行刑如主文，以資懲儆。扣
    案第二級毒品甲基安非他命一包（淨重0.2859公克，取樣0.
    0292公克鑑驗用罄，驗餘淨重0.2567公克），為被告所有供
    己施用之違禁物，應依毒品危害防制條例第18條第1項前段
    之規定，諭知沒收銷燬；盛裝甲基安非他命之塑膠夾鏈袋一
    個，為被告所有供持有毒品所用之物，依修正前刑法第38條
    第1項第2款規定沒收（沒收係屬從刑，應附屬於主刑而適用
    法律，尚無新舊法比較之餘地）。至被告所有供己施用毒品
    之打火機一個，並未扣案，且據被告於本院審理中供稱均已
    棄置滅失（見本院95年7月26日審判筆錄第2頁），既無證據
    證明現尚存在，本院尚無從宣告沒收。
據上論斷，應依刑事訴訟法第273條之1第1項、第299條第1項前
段，毒品危害防制條例第10條第1項、第2項、第18條第1項前段
，修正後刑法第2條第1項前段、第11條、修正前刑法47條、第51
條第5款、第38條第1項第2款，判決如主文。
本案經檢察官詹喬偉到庭執行職務
中    華    民    國    95    年    7     月    31    日
                  刑事第一庭    法  官  吳秋宏
以上正本證明與原本無異。
如不服本判決，應於判決送達後10日內，向本院提出上訴狀。
                                書記官  高菁菁
中    華    民    國    95    年    7     月    31    日
附錄本案論罪科刑法條全文：
毒品危害防制條例第10條
施用第一級毒品者，處6月以上5年以下有期徒刑。
施用第二級毒品者，處3年以下有期徒刑。


司法院資訊處製作；財團法人民間司法改革基金會備份。
